臺灣高雄地方法院刑事判決
111年度簡上字第204號
上  訴  人  臺灣高雄地方檢察署檢察官
被      告  林敏華


                    （另案在法務部○○○○○○○○○執行中）
上列上訴人因被告妨害名譽案件，不服本院高雄簡易庭中華民國
111年5月12日所為111年度簡字第478號第一審簡易判決（原聲請
簡易判決處刑案號：111年度偵字第1108號），提起上訴，本院
管轄之第二審合議庭判決如下：
    主  文
上訴駁回。
    事實及理由
一、本案經本院審理結果，認第一審簡易判決之認事用法及量刑
    均無不當，應予維持，本判決之事實、證據及理由，除證據
    部分另補充：「被告林敏華於本院第二審所為之自白」，以
    及理由部分補充更正：「核被告所為，係犯刑法第309條第2
    項之強暴侮辱罪」外，其餘均引用第一審判決書之記載（如
    附件）。
二、證據能力部分：
    本判決所引用之供述證據（含書面陳述），屬被告以外之人
    於審判外所作之陳述者，公訴人、被告對於此部分供述證據
    之證據能力，均表示同意有證據能力（見本院簡上卷第101
    頁），本院斟酌此等供述證據作成時之情況，並無違法不當
    情事，且認為以之作為證據應屬適當，依刑事訴訟法第159
    條之5 第1 項之規定，得作為證據。至以下所引用之非供述
    證據，均非人對現場情形之言詞描述本身，自無傳聞法則之
    適用，且無違法取得之情形，故亦得作為證據。
三、本案檢察官上訴意旨略以：告訴人因本案心理受創嚴重，未
    見被告真誠向告訴人道歉，亦未與告訴人達成和解，足見被
    告犯後態度不佳，原審量刑容有過輕。請將原判決撤銷，更
    為適當合法之裁判等語。
四、按量刑輕重，係屬事實審法院得依職權自由裁量之事項，苟
    已斟酌刑法第57條各款所列情狀而未逾越法定刑度，不得遽
    指為違法（最高法院72年度台上字第6696號判例意旨參照）
    。復按在同一犯罪事實與情節，如別無其他加重或減輕之原
    因，下級審法院量定之刑，亦無過重或失輕之不當情形，則
    上級審法院對下級審法院之職權行使，原則上應予尊重（最
    高法院85年度台上字第2446號判決參照）。
五、原審判決認被告所犯本案刑法第309條第2項之強暴侮辱罪，
    犯行事證明確，據以論罪科刑，並審酌被告與告訴人同為上
    開監獄舍房之室友，本應和平共處，縱有摩擦，仍可期待其
    以理性之方式面對及處理，其於前揭時日卻僅因不滿告訴人
    之言論內容，即率然持杯水朝告訴人潑灑，無視他人之人格
    尊嚴，所為誠屬可議，復審酌被告犯後始終坦承犯行，非無
    悔意，於警詢時自陳係高中肄業之教育程度、無業暨所述家
    庭經濟狀況，以及被告有多項前科，素行不佳，有臺灣高等
    法院被告前案紀錄表可查，並考量本件因告訴人無意與被告
    調解，被告迄今未能取得告訴人之諒解，又被告係以水潑灑
    告訴人，尚非以其他更具惡意之液體或物質為之等一切具體
    情狀，於法定刑度內量處被告拘役30日，並諭知易科罰金之
    折算標準。本院認原審認事用法並無違誤，且顯已依刑法第
    57條各款之規定考量本件具體情狀，原審量刑尚未逾越適當
    性、必要性及狹義比例性之比例原則。至檢察官雖以告訴人
    之心理受創嚴重以及被告未與告訴人和解為理由提起本件上
    訴，然原審判決之量刑事由已記載被告之犯行無視他人之人
    格尊嚴，以及被告未能獲取告訴人諒解等情狀，是該等被告
    犯罪所致之損害程度及其犯後態度情狀均已經原審判決考量
    在內。且被告於本院審理中表示願意向告訴人道歉等語（見
    本院簡上卷第159頁），而告訴人經本院傳喚並未於審理程
    序到庭，此有本院刑事報到明細可參（見本院簡上卷第155
    頁）。綜合審酌上情，本院認原審判決之量刑尚無過輕之不
    當情形，檢察官以刑度過輕為理由提起上訴，為無理由，應
    予駁回。
六、被告前因施用毒品案件，經本院以107年度簡字第3755號判
    決判處有期徒刑6月確定，於108年11月1日執行完畢等情，
    有臺灣高等法院被告前案紀錄表在卷可佐，是被告符合刑法
    47條第1項之「有期徒刑執行完畢後，5年以內故意再犯有期
    徒刑以上之罪」之累犯要件。惟本案聲請簡易判決處刑書並
    未主張被告構成累犯，檢察官提起上訴時亦未主張原判決未
    依累犯規定加重其刑違法或不當，至於檢察官雖於本案上訴
    審理程序時主張被告有上開前科執行完畢、構成累犯之事實
    ，然並未具體指明被告有何特別惡性及對刑罰反應力薄弱等
    情狀及證明方法（見本院簡上卷第162頁），而供本院參酌
    ，揆諸前開裁定意旨，無從認定被告有依累犯加重其刑予以
    延長矯正其惡行此一特別預防之必要。況原判決於量刑審酌
    時記載：「被告有多項前科，素行不佳，有臺灣高等法院被
    告前案紀錄表足按」等語，顯已就被告可能構成累犯之前科
    、素行資料，列為刑法第57條第5款所定「犯罪行為人之品
    行」之審酌事項，於此情形，本案被告可能構成累犯之前科
    、素行資料既已經原審列為量刑審酌事由，而對被告所應負
    擔之罪責予以充分評價，依重複評價禁止之原則，自無再許
    檢察官事後循上訴程序，以該業經列為量刑審酌之事由應改
    論以累犯並加重其刑為由，而逕指摘原判決未依累犯規定加
    重其刑違法或不當，附此敘明。
據上論斷，應依刑事訴訟法第455條之1第1項、第3項、第364 條
、第368條、第373條，判決如主文。
本案經檢察官鄭舒倪聲請簡易判決處刑及提起上訴，檢察官葉容
芳到庭執行職務。
中　　華　　民　　國　　111 　年　　9 　　月　　29　　日
                  刑事第十五庭  審判長法　官  方錦源
                                      法  官  詹尚晃
                                      法  官  都韻荃
以上正本證明與原本無異。
不得上訴。
中　　華　　民　　國　　111 　年　　9 　　月　　29　　日
                                      書記官  王芷鈴